---
title: "Congreso HidroAmbiental II"
author: "Roy Yali Samaniego"
date: "21 de febrero de 2018"
output: html_document
---

```{r setup, include=FALSE}
knitr::opts_chunk$set(echo = TRUE)
```

## Bucles
"Hacer bucles", "loops", "iterar" o simplemente replicar instrucciones no es más que automatizar un proceso de varios pasos al organizar secuencias de acciones o procesos 'por lotes' y al agrupar las partes que necesitan repetirse.

## While
El bucle while es un ciclo repetitivo basado en los resultados de una expresión lógica, buscando repetir un bloque de código mientras una condición se mantenga verdadera.

```{r}
speed <- 64

# Bucle While
while (speed > 30 ) {
  print ("Slow down!")
  speed <- speed - 7
}
speed

# If y Else
speed <- 64

while (speed > 30) {
  print(paste("Your speed is",speed))
  if (speed > 48 ) {
    print("Slow down big time!")
    speed <- speed - 11
  } else {
    print ("Slow down!")
    speed <- speed - 6
    
  }
}

# Break
speed <- 88

while (speed > 30) {
  print(paste("Your speed is", speed))
  
# Break(Cortar) el ciclo cuando la velocidad en el bucle excede 80
  if (speed > 80 ) {
    break
  }
  
  if (speed > 48) {
    print("Slow down big time!")
    speed <- speed - 11
  } else {
    print("Slow down!")
    speed <- speed - 6
  }
}

# Ejemplo
i <- 1

while (i <= 10) {
  print(3*i)
  if ( (3*i)%%8 == 0 ) {
    break
  }
  i <- i + 1
}
```

## FOR
El bucle FOR se utiliza para repetir una o más instrucciones un determinado número de veces. Entre todos los bucles, es el más utilizado. Se usa cuando se está seguro del número de veces que queremos que se ejecute.

```{r}
# for (var in seq){
#     expr
# }

departamentos <- c( "Cusco", "Lambayeque","Lima", "Ica", "Madre de Dios")

for(dep in departamentos){
  print(dep)
}

for(dep in departamentos){
  if(nchar(dep) < 5){
    break
  }
  print(dep)
}

for(i in 1:length(departamentos)){
  print(paste(departamentos[i], "es la posicion", i, "en el vector departamentos"))
}


ttt_v <- c("O", NA, "X", NA, "O", "O", "X",  NA, "X")
ttt <- matrix(ttt_v, nrow = 3, byrow = T)

for (i in 1:nrow(ttt)) {
  for (j in 1:ncol(ttt)) {
    print(paste("On row", i, "and column", j, "the board contains", ttt[i,j]))
  }
}
```

## FUNCIONES

Una función es un grupo de instrucciones que toma un "input" o 
datos de entrada, usa estos datos para computar otros valores 
y retorna un resultado/producto.

```{r}
# Ejemplo con la funcion mean

# help(mean) # Documentacion
# ?mean      # Documentacion
# args(mean) # Argumentos de una variable

# Ejemplos con ls(), sample(), rnorm()


# Definir Funciones
# Permite resolver un problema particular y es bueno para definir problemas
# Facilita trabajos rutinarios

fun1 <- function(a, b = 1){
  if(b == 0){
    return (0)
  }
  a*b + a/b
}

# Ejemplo 2

linkedin <- c(16, 9, 13, 5, 2, 17, 14)
facebook <- c(17, 7, 5, 16, 8, 13, 14)

# Definir la funcion interpret()
interpret <- function(num_views) {
  if (num_views > 15) {
    print("You're popular!")
    return(num_views)
  } else {
    print("Try to be more visible!")
    return(0)
  }
}

# Definir la funcion interpret_all()
# return_sum: devuelve el total de vistas en dias populares?
interpret_all <- function(views, return_sum = TRUE) {
  count <- 0
  for (v in views) {
      count <- count + interpret(v)
  }

  if (return_sum == TRUE) {
      return(count)
  } else {
      return(NULL)
  }
}

interpret_all(linkedin)
interpret_all(facebook)

```

## PAQUETES R

Un paquete es una colección de funciones, datos y código R que se almacenan en una carpeta conforme a una estructura bien definida, fácilmente accesible para R.

```{r ggplot2}
# Instalar paquetes
# install.packages("ggplot2")

# CRAN: Comprehensive R Archive Network

# Buscar un paquete en la lista de paquetes abiertos
search()

# Cargar una libreria
library("ggplot2")
result <- require("ggplot2")
result
qplot(mtcars$wt, mtcars$hp)
```

## FAMILIA APPLY

Es una familia de funciones vectorizadas, las cuales permiten efectuar operaciones con muy pocas líneas de código.

```{r}
# Recordando:
lima <- list(poblacion = 9752000,
                  distritos = c("SMP", "Independencia", "San Isidro", "Lince", "VES", "ATE"),
                  capital = TRUE)

for(info in lima){
  print(class(info))
}

# Apply
# Aplica una función a una matriz, lista o vector que se le pase como parámetro.

# Lapply
# Es una función Apply sobre listas o vectores.
# Puede retornar objetos R de diferentes clases.
# La lista necesariamente debe tener data heterogenea

lapply(lima, class)

distritos = c("SMP", "Independencia", "San Isidro", "Lince", "VES", "ATE")
num_chars <- c()
for(i in 1:length(distritos)){
  num_chars[i] <- nchar(distritos[i])
}

unlist(lapply(distritos, nchar))

oil_prices <- list(2.37, 2.49, 2.18, 2.22, 2.47, 2.32)
multiply <- function(x, factor){
  x*factor
}

time3 <- lapply(oil_prices, multiply, factor = 3)
unlist(time3)

# Sapply
# Funcion sobre una lista o vector
# simplifica una lista a un array

distritos = c("SMP", "Independencia", "San Isidro", "Lince", "VES", "ATE")
unlist(lapply(distritos, nchar))

sapply(distritos, nchar, USE.NAMES = TRUE)

first_and_last <- function(name){
  name <- gsub(" ", "", name)
  letters <- strsplit(name, split = "")[[1]]
  c(first = min(letters), last = max(letters))
}
first_and_last("Roy Yali Samaniego")
sapply(distritos, first_and_last)
sapply(distritos, first_and_last)

# Vapply
# Funcion sobre una lista o vector
# Especifica el tipo de dato de salida

distritos = c("SMP", "Independencia", "San Isidro", "Lince", "VES", "ATE")
sapply(distritos, nchar)

vapply(distritos, nchar, numeric(1))
vapply(distritos, first_and_last, character(2))
# vapply(distritos, first_and_last, character(1))    ERROR

# vapply es más segura que sapply
```

## FUNCIONES ÚTILES

```{r}
# Utilitarios matematicos

v1 <- c(1.1, -7.1, 5.4, -2.7)
v2 <- c(-3.6, -4.1, 5.8, -8.0)

mean(c(sum(round(abs(v1))),sum(round(abs(v2)))))

# abs()
# Devuelve el valor absoluto del elemento

# round()
# Redondea el valor del elemento

# sum()
# Devuelve la suma de los elementos

# mean()
# Devuelve la media de los elementos


# Funciones para estructuras de datos
li <- list(log = TRUE,
            ch = "hello",
            int_vec = sort(rep(seq(8, 2, by = -2), times = 2)))

# seq()
# Genera una secuencia especificando los argumentos from, to, by

# rep()
# Replica los elementos de vectores y listas

# sort()
# Ordena los vectores en orden ascendente, trabaja con números, pero también puede ser usado para letras y logicos

# rev()
# Reversa los elementos de unos datos estructurados

# srt()
# Muestra la estructura del objeto

# append()
# Mezcla vectores o listas

# is.*()
# Verifica la clase del objeto

# as.*()
# Convierte el objeto a la clase indicada

linkedin <- list(16, 9, 13, 5, 2, 17, 14)
facebook <- list(17, 7, 5, 16, 8, 13, 14)

li_vec <- unlist(linkedin)
fb_vec <- unlist(facebook)

social_vec <- append(li_vec, fb_vec)

sort(social_vec, decreasing = TRUE)


# Expresiones regulares
# Secuencia de (meta)caracteres
# Patron de existencia
# Patron de reemplazamiento
# Patron de extracción

animals <- c("gato", "raton", "impala", "araña", "elefante")
grepl(pattern = "a", x = animals)

# grepl()
# Devuelve TRUE cuando se encuentra un patrón en la cadena de caracteres correspondiente.
grepl(pattern = "a", x = animals)

# grep()
# Devuelve un vector de índices de las cadenas de caracteres que contiene el patrón
grep(pattern = "a", x = animals)

# sub()
# Permite reemplazar la primera coincidencia, especificando el argumento de reemplazo
sub(pattern = "a", replacement = "o", x = animals)

# gsub()
# Permite reemplazar todas las coincidencias, especificando el argumento de reemplazo
gsub(pattern = "a|i", replacement = "_", x = animals)

```

## SERIES DE TIEMPO Y FECHAS

```{r}

today <- Sys.Date()
today

class(today)


now <- Sys.time()
now

class(now)

my_date <- as.Date("1992-23-09", format = "%Y-%d-%m")
my_date

my_time <- as.POSIXct("1971-05-14 11:25:15")
my_time

my_time2 <- as.POSIXct("1974-07-14 21:11:55")

my_time2 - my_time

unclass(my_date) # * días desde 01 de enero de 1970

unclass(my_time) # * segundos desde 01 de enero de 1970 00:00:00

# Para usar librerias como:
# lubridate
# zoo
# xts
```