---
title: "Congreso HidroAmbiental I"
author: "Roy Yali Samaniego"
date: "21 de febrero de 2018"
output: html_document
---

```{r setup, include=FALSE}
knitr::opts_chunk$set(echo = TRUE)
```

## Introducción
R es un lenguaje y entorno para computación y gráficos estadísticos.  Se compila y se ejecuta en una amplia variedad de plataformas UNIX, Windows y MacOS.

R proporciona una amplia variedad de técnicas estadísticas (modelado lineal y no lineal, pruebas estadísticas clásicas, análisis de series de tiempo, clasificación, agrupamiento, ...) y gráficos, y es altamente extensible.
```{r}
#Aritmetica con R

5 + 5           # Suma
5 - 5           # Resta
3 * 5           # Multiplicacion
(5 + 5) / 2     # Division
2 ^ 5           # Exponentes
28 %%6          # Modulo

#Asignacion de variables
x <- 42
x
manzanas <- 5
naranjas <- 6
frutas <- manzanas + naranjas
frutas
```

## Tipos de datos

```{r}
num <- 42           #Numerico
char <- "universo"  #Caracter
logico <- FALSE     #Logico

class(num)
class(char)
class(logico)
```

## Vectores
Arreglos unidimensionales que pueden almacenar data numerica, caracteres, logicos
```{r}
vector_numerico <- c(1, 10, 49)
vector_numerico
vector_caracter <- c("a", "b", "c")
vector_caracter
vector_logico   <- c(T,F,T)
vector_logico

persona <- c("Nombre Apellido", "Estudiante")
names(persona) <- c("Name", "Profession")

persona

semana1 <- c(-40, -30, -14, 110, -35)
semana2 <- c(-20, -32, 16, -50, 140)
dias <- c("Lunes", "Martes", "Miercoles", "Jueves", "Viernes")
names(semana1) <- dias

semana1

total <- sum(semana1)+sum(semana2)
total

total_semana1 <- sum(semana1)
total_semana2 <- sum(semana2)

total_semana1 > total_semana2

names(semana1) <- c("Lunes", "Martes", "Miercoles", "Jueves", "Viernes")

#Seleccion o subset
semana1[2]
semana2[4]

dias <- semana1[c("Lunes","Martes","Miercoles")]

mean(dias)

#Seleccion por comparacion
# < para MENOR QUE
# > para  MAYOR QUE
# <= para MENOR O IGUAL QUE
# >= para MAYOR O IGUAL QUE
# == para IGUAL QUE OTRO
# != para DIFERENTE DE OTRO

c(5,6,7,8) > 6
```

## Matrices

Coleccion de elementos del mismo tipo ordenados en filas y columnas.
Arreglos de 2 dimensiones.

```{r}
matrix(1:9, byrow = TRUE, nrow = 3)

nueva_esperanza <- c(460.998, 314.4)
imperio_contraataca <- c(290.475, 247.900)
retorno_jedi <- c(309.306, 165.8)

caja_sw <- c(nueva_esperanza,imperio_contraataca,retorno_jedi)
caja_sw

sw_matriz <- matrix(caja_sw, nrow=3,byrow = TRUE)
sw_matriz

region <- c("US", "no-US")
cabeceras <- c("Una nueva esperanza", "El imperio contraataca", "El retorno del Jedi")

colnames(sw_matriz) <- region
rownames(sw_matriz) <- cabeceras

caja_sw <- c(460.998, 314.4, 290.475, 247.900, 309.306, 165.8)
sw_matriz <- matrix(caja_sw, nrow = 3, byrow = TRUE, 
                    dimnames = list(c("Una nueva esperanza", "El imperio contraataca", "El retorno del Jedi"),
                                    c("US", "no-US")))
sw_matriz
resumen_sw <- rowSums(sw_matriz)
resumen_sw

# Unir datos
# cbind() --> Columnas
# rbind() --> filas
all_wars_matrix <- cbind(sw_matriz, resumen_sw)

caja_sw2 <- c(474.5, 552.5, 310.7, 338.7, 380.3, 468.5)
sw_matriz2 <- matrix(caja_sw, nrow = 3, byrow = TRUE, 
                    dimnames = list(c("La amenaza fantasma", "La venganza de los clones", "La venganza de los Sith"),
                                    c("US", "no-US")))

resumen_sw <- rowSums(sw_matriz)

sw_matriz2 <- cbind(sw_matriz, resumen_sw)

resumen_sw2 <- colSums(sw_matriz)

mean(sw_matriz[,1])
```

## Data Frame

Un data frame puede contener información en 2 dimensiones pero de diferentes tipos de datos a diferencia de una matriz.

```{r}
mtcars

head(mtcars)

# Verificadr la estructura
str(mtcars)

nombre <- c("Mercurio", "Venus", "Tierra", "Marte", "Jupiter", "Saturno", "Urano", "Neptuno")
tipo <- c("Planeta Terrestre", "Planeta Terrestre", "Planeta Terrestre", "Planeta Terrestre", "Gigante de Gas", "Gigante de Gas", "Gigante de Gas", "Gigante de Gas")
diametro <- c(0.382, 0.949, 1, 0.532, 11.209, 9.449, 4.007, 3.883)
rotacion <- c(58.64, -243.02, 1, 1.03, 0.41, 0.43, -0.72, 0.67)
anillos <- c(FALSE, FALSE, FALSE, FALSE, TRUE, TRUE, TRUE, TRUE)

planetas_df <- data.frame(nombre, tipo, diametro, rotacion, anillos)

str(planetas_df)
planetas_df[1,3]
planetas_df[4,]

planetas_df[1:5,3]
planetas_df[,"diametro"]

planetas_df[anillos, ]

#subset(my_df, subset = some_condition)
subset(planetas_df, diametro < 1)


positions <-  order(planetas_df$diametro)

planetas_df[positions,]
```

# Listas


```{r}
# Recordando:
# Vectores (matriz unidimensional):  puede contener valores numéricos, de caracteres o lógicos. Los elementos en un vector tienen todos el mismo tipo de datos.
# Matrices (matriz bidimensional): puede contener valores numéricos, de caracteres o lógicos. Los elementos en una matriz tienen todos el mismo tipo de datos.
# Data Frame (objetos bidimensionales): pueden contener valores numéricos, de caracteres o lógicos. Dentro de una columna, todos los elementos tienen el mismo tipo de datos, pero diferentes columnas pueden ser de tipos de datos diferentes.

# Una lista en R le permite reunir una variedad de objetos bajo un nombre (es decir, el nombre de la lista) de una manera ordenada. Estos objetos pueden ser matrices, vectores, data frames, incluso otras listas, etc. Ni siquiera es necesario que estos objetos estén relacionados entre sí de ninguna manera.

# Una lista puede ser un tipo de supertipo de dato que puede almacenar prácticamente cualquier información.

my_vector <- 1:6  # Vector
my_matrix <- matrix(1:4, ncol = 2) # Matriz
my_df <- mtcars[1:5, ] # Data Frame

my_list <- list(my_vector,my_matrix, my_df) #Lista
my_list

```