---
title: "Congreso HidroAmbiental I"
author: "Roy Yali Samaniego"
date: "24 de febrero de 2018"
output: html_document
---

DPLYR
==============================================================================
Dplyr es un paquete que permite la manipulación de datos, proporciona un conjunto de funciones que ayudan a resolver los desafíos más comunes de manipulación de datos:

* mutate() : agrega nuevas variables que son funciones de variables existentes.
* select() : selecciona variables basadas en sus nombres.
* filter() : elige casos en función de sus valores.
* summarise() : reduce múltiples valores hasta un solo resumen.
* arrange() : cambia el orden de las columnas.


```{r warning = FALSE, message = FALSE}
library(gapminder)
library(dplyr)
gapminder
```

### FILTER
```{r warning = FALSE, message = FALSE}
gapminder %>% 
  filter(year == 2007)
gapminder %>% 
  filter(country == "United States")
gapminder %>% 
  filter(year == 2007, country == "United States")
```

### ARRANGE
```{r warning = FALSE, message = FALSE}
gapminder %>% 
  arrange(gdpPercap)

gapminder %>% 
  arrange(desc(gdpPercap))

gapminder %>% 
  filter(year == 2007) %>% 
  arrange(desc(gdpPercap))
```

### MUTATE
```{r warning = FALSE, message = FALSE}
gapminder %>% 
  mutate(pop = pop/1000000)

gapminder %>% 
  mutate(gdp = gdpPercap * pop)

gapminder %>% 
  mutate(gdp = gdpPercap * pop) %>% filter(year == 2007) %>% arrange(desc(gdp)) 
```




GGPLOT2
==============================================================================

```{r warning = FALSE, message = FALSE}
library(gapminder)
library(dplyr)
library(ggplot2)

gapminder_2007	<-	gapminder	%>%
		filter(year	==	2007)

# Scatter Plot
ggplot(gapminder_2007,	aes(x	=	gdpPercap,	y	=	lifeExp))	+
		geom_point()


# Escala logarítimica
ggplot(gapminder_2007,	aes(x	=	gdpPercap,	y	=	lifeExp))	+
		geom_point()	+
		scale_x_log10()

```


### Estética (aes)
```{r warning = FALSE, message = FALSE}
# Color
ggplot(gapminder_2007,	aes(x	=	gdpPercap,	y	=	lifeExp,	color	=	continent))	+
		geom_point()	+
		scale_x_log10()

# Tamaño
ggplot(gapminder_2007,	aes(x	=	gdpPercap,	y	=	lifeExp,	color	=	continent, size	=	pop))	+
		geom_point()	+
		scale_x_log10()

# Agrupado
ggplot(gapminder_2007,	aes(x	=	gdpPercap,	y	=	lifeExp))	+
		geom_point()	+
		scale_x_log10()	+
		facet_wrap(~continent)
```


### Lineas e histogramas
```{r warning = FALSE, message = FALSE}

by_year_continent	<-	gapminder	%>%
		group_by(year,	continent)	%>%
		summarize(totalPop	=	sum(pop), meanLifeExp	=	mean(lifeExp))
by_year_continent

# Grafico de lineas
ggplot(by_year_continent,	aes(x	=	year,	y	=	meanLifeExp,	color	=	continent))	+
		geom_line()	+
		expand_limits(y	=	0)

by_continent	<-	gapminder	%>%
		filter(year	==	2007)	%>%
		group_by(continent)	%>%
		summarize(meanLifeExp	=	mean(lifeExp))
by_continent

# Grafico de barras
ggplot(by_continent,	aes(x	=	continent,	y	=	meanLifeExp))	+
		geom_col()

# Histograma
ggplot(gapminder_2007,	aes(x	=	lifeExp))	+
		geom_histogram(binwidth	=	5)

# Boxplot
ggplot(gapminder_2007,	aes(x	=	continent,	y	=	lifeExp))	+
		geom_boxplot()
```